臺灣彰化地方法院民事裁定
111年度監宣字第188號
聲  請  人  陳貞蓁  




相  對  人  陳元智  


關  係  人  陳玉山  

            陳宥妤  

            陳秋足  


            陳春淑  

上列聲請人聲請監護宣告事件，本院裁定如下：
    主      文
宣告陳元智（民國00年0月0日生、國民身分證號碼：Z000000000
號）為受監護宣告之人。
選定陳貞蓁（民國00年0月00日生、國民身分證號碼：Z00000000
0號）為受監護宣告之人之監護人。
指定陳春淑（民國00年0月00日生、國民身分證號碼：Z00000000
0號）為會同開具財產清冊之人。
聲請程序費用由受監護宣告之人負擔。
    理    由
一、聲請意旨略以：聲請人為相對人之妹，相對人於民國65年間
    因發高燒，致不能為意思表示或受意思表示，或不能辨識其
    意思表示之效果。為處理保險事宜，爰依家事事件法第10章
    、第11章之規定，請求對相對人為監護宣告，為此請求選定
    聲請人為相對人之監護人，並指定相對人之姊即關係人陳春
    淑為會同開具財產清冊之人等語。
二、按對於因精神障礙或其他心智缺陷，致不能為意思表示或受
    意思表示，或不能辨識其意思表示之效果者，法院得因本人
    、配偶、四親等內之親屬、最近一年有同居事實之其他親屬
    、檢察官、主管機關、社會福利機構、輔助人、意定監護受
    任人或其他利害關係人之聲請，為監護之宣告，民法第14條
    第1項定有明文。次按受監護宣告之人應置監護人。法院為
    監護之宣告時，應依職權就配偶、四親等內之親屬、最近一
    年有同居事實之其他親屬、主管機關、社會福利機構或其他
    適當之人選定一人或數人為監護人，並同時指定會同開具財
    產清冊之人。法院為前項選定及指定前，得命主管機關或社
    會福利機構進行訪視，提出調查報告及建議。監護之聲請人
    或利害關係人亦得提出相關資料或證據，供法院斟酌。法院
    選定監護人時，應依受監護宣告之人之最佳利益，優先考量
    受監護宣告之人之意見，審酌一切情狀，並注意下列事項：
    (一)受監護宣告之人之身心狀態與生活及財產狀況。(二)受
    監護宣告之人與其配偶、子女或其他共同生活之人間之情感
    狀況。(三)監護人之職業、經歷、意見及其與受監護宣告之
    人之利害關係。(四)法人為監護人時，其事業之種類與內容
    ，法人及其代表人與受監護宣告之人之利害關係。民法第11
    10條、第1111條、第1111條之1分別定有明文。再按監護宣
    告之裁定，於裁定送達或當庭告知法院選定之監護人時發生
    效力；監護宣告裁定經廢棄確定前，監護人所為之行為，不
    失其效力，家事事件法第169條第1項、第170條第1項分別定
    有明文。
三、經查，聲請人所主張之事實，有同意書、親屬系統表、戶籍
    謄本、戶籍登記簿影本、身心障礙證明(第1類、重度)影本
    等件為據，且經本院在鑑定人即衛生福利部彰化醫院李景嶽
    醫師前做鑑定，前開鑑定醫師所為之鑑定意見認：「日常生
    活狀況：個案自幼學習能力差，語言表達亦不佳，無法自理
    生活，三餐及日常生活用品全須依賴家人(主要為案父母)提
    供。個案可自行進食三餐、可自行如廁、及尚可自理沐浴(
    惟較草率)。個案在家人教導下可做些簡易家務工作(例如洗
    碗、曬衣服、或倒垃圾)，惟平時多閒坐在家看電視、泡茶
    、或偶外出至附近熟悉處閒逛，但個案不敢走遠、也不會自
    行使用金錢購物，個案缺乏正確數字概念及簡單計算能力。
    」、「精神狀態：(1)意識/溝通性：清醒/因理解能力差又
    語音模糊難辨，故溝通性差。(2)記憶力:短、中、長期之記
    憶力均不佳。(無法說出自己生日、住址、或案妹名字)(3)
    定向力:無法正確說出時間及地點。(4)計算能力:簡單加減
    計算亦無法完成。(例如:20+20=?不會；100-20=13(X))(5)
    理解．判斷力:差，例如個案無法說出夏天與冬天差別、不知
    道目前所在地是醫院。(6)現在性格特徵:稚氣、退化。(7)
    其他（氣氛．感情狀態．幻覺．妄想．異常行動等）:話少、略
    顯興奮、偶自笑。(8)智能檢查．心理學檢查:已領有重度等
    級之身心障礙手冊。」、「有關判斷能力判定之意見：不能
    管理處分自己財產。判定的根據：依陳元智先生目前心智狀
    況，言語溝通能力不佳，對於外界刺激反應不當。因重度智
    能障礙，致其認知功能嚴重缺損，無法獨立完成基本生理需
    求。因認知功能缺損以致金錢、數字、是非對錯等概念嚴重
    缺損，是故，亦無法管理與處置個人事務。」、「回復可能
    性說明：回復可能性：低。」、「鑑定判定：(1)基於受鑑
    定人有智能障礙，其程度重大，不能管理處分自己的財產，
    回復之可能性低。⑵智能障礙之程度，可為監護宣告。」等
    情，有衛生福利部彰化醫院111年8月11日彰醫精字第111050
    0358號函暨成年監護鑑定書一份在卷可稽。故聲請人聲請對
    相對人為監護之宣告，為有理由，應予准許，爰宣告相對人
    為受監護宣告之人。
四、本件相對人既經監護宣告，業如前述，揆諸前揭規定，自應
    為其選定監護人及指定會同開具財產清冊之人。查聲請人及
    關係人陳春淑均為相對人之姊妹，堪認該2人均能盡力維護
    相對人之權益，且相對人之父陳玉山、姊陳宥妤、陳秋足、
    陳春淑、妹陳貞蓁均同意由聲請人擔任相對人之監護人，由
    關係人陳春淑擔任會同開具財產清冊之人等情，並提出同意
    書、親屬系統表、戶籍謄本、身心障礙證明等件為證。本院
    審酌聲請人、關係人陳春淑分別為相對人之妹及三姊，與相
    對人關係非常密切，由渠等分別擔任相對人之監護人、會同
    開具財產清冊之人，應符合相對人之最佳利益，爰裁定如主
    文第2、3項所示。
五、末依民法第1113條準用同法第1099條、第1099條之1之規定
    ，於監護開始時，監護人陳貞蓁對於受監護宣告之人陳元智
    之財產，應會同關係人陳春淑於2個月內開具財產清冊，並
    陳報法院，於開具完成並陳報法院前，監護人對於受監護宣
    告之人之財產，僅得為管理上必要之行為，併此指明。
六、依家事事件法第164條第2項，裁定如主文。 　　　　　　
中　　華　　民　　國　　111 　年　　8 　　月　　18　　日
               家事法庭  法　　　官 王美惠
以上正本係照原本作成。
如對本裁定抗告，須於裁定送達後十日之不變期間內，向本院提
出抗告狀，並繳納抗告費新臺幣1千元。
中　　華　　民　　國　　111 　年　　8 　　月　　18　　日
                         書  記  官 林子惠